臺北高等行政法院判決
                                      100年度簡字第730號
原      告　林阿明
被      告　財政部臺北市國稅局
代　表　人　陳金鑑（局長）
上列當事人間綜合所得稅事件，原告不服財政部中華民國100年9
月8日台財訴字第10000324270號訴願決定，提起行政訴訟，本院
判決如下：
    主  文
原告之訴駁回。
訴訟費用由原告負擔。
　　事實及理由
一、原告主張：
    (一)依據憲法規定人民固有納稅義務，惟同法亦規定人民之財
      產權應予保障，即徵稅應依有關稅法為之，且法律之效力
      優於行政命令。原告配偶取得系爭土地租金收入，已據實
      申報且有扣繳憑單、租賃契約及資金流程為憑。惟被告不
      予採信，並以低於一般租金為由，不顧市場機制，竟調高
      租金收入，並謂當地一般租金，由各地區國稅局訂定，財
      政部備查，其違法甚明，被告逕自設定標準租金，任意調
      高租賃所得，依法律位階而言，行政命令效力低於法律，
      人民所負擔義務符合法律規定已足，被告違法加重人民之
      稅務負擔甚明。
    (二)原告配偶所持有之○○段土地位於臺北市之老工業區，94
      年以前因市場因素閒置多年，為減輕龐大地價稅負擔，於
      93 年 間以空地出租予訴外人轅鑫公司，承租人相關帳款
      每年都經過會計師查核認定，也依法扣繳。
    (三)系爭土地位於南港未經規劃之老工業區，地面無建築物，
      非屬精華地段，以空地租予轅鑫公司做為拖吊違規汽車停
      車場使用，其使用及利潤受臺北市政府嚴格管控，並非高
      營利行業云云。
    (四)提出本件訴願決定書等件影本為證。
    聲明：訴願決定、復查決定及原處分不利於原告部分均撤銷
          。
          訴訟費用由被告負擔。
二、被告辯稱：
    (一)按所得稅法第14條第1 項第5 類第5 款明定，約定之租金
      顯較當地一般租金為低者，稽徵機關即得參照當地一般租
      金調整計算租金收入，此乃個人所得稅制收付實現原則之
      例外規定，即稽徵機關並不以查得之租金收入金額核課稅
      捐，而得逕行依法調整，此為所得稅法所明定，並無違反
      租稅法定原則。次按所得稅法施行細則第16條第3 項亦明
      訂當地一般租金由各地區國稅局訂定，送財政部備查，以
      周延所得稅法原則之規定。本件系爭租金收入之調整即係
      依據前揭規定辦理。又該租金標準係經各地區國稅局研商
      ，獲致之結論，故所訂定之一般租金標準，係適用於一般
      性，而非為特定性。是以原告有爭議時，依財政部賦稅署
      77年11月9 日台稅一發第770665851 號函釋意旨，應實地
      調查鄰近租金比較，高時改課，低時則維持原核定，合先
      陳明。
    (二)本件原告94及95年度綜合所得稅結算申報，列報其配偶與
      訴外人陳世上、洪淑美、丁蔡賽媛、張陳淑霞、敖芸芝共
      有之系爭土地租賃所得新台幣（下同）600,000 元及320,
      807 元，案經被告核算前開土地平均每坪每月租金175 元
      ，較當地一般租金顯屬偏低，乃參照當地一般租金標準，
      即按土地申報地價之5 ﹪計算，核定原告配偶94及95年度
      租賃收入均為1,244,364 元，減除必要費用地價稅0 元及
      279,193 元後，核定租賃所得1,244,364 元及965,171 元
      。嗣復查時，被告即依財政部賦稅署77年11月9 日台稅一
      發第770665851 號函釋意旨，實地調查同時期鄰近素地出
      租供營業使用租金申報情形，臺北市○○區○○段每坪每
      月租金為900 元；臺北市○○區○○段○○段每坪每月租
      金為800 元，平均每坪每月租金為850 元，有土地租賃契
      約書、公證書附原處分卷可稽（原處分卷第1 頁至9 頁）
      ，較本件設算租金每坪每月租金364 元為高，故仍應以該
      租金標準核算○○段土地之租賃所得。次依臺北市稅捐稽
      徵處南港分處提供之94年度地價稅課稅明細表，原告配偶
      94及95年度地價稅均為279,194 元，原核定原告配偶94及
      95年度租賃所得應分別予以追減279,194 元及1 元，變更
      核定各為965,170 元，自屬有據。
    (三)綜上，被告以原告配偶將所有系爭土地提供予轅鑫公司作
      營業使用，約定之租金既顯較當地一般租金為低，爰按全
      部出租土地參照當地一般租金標準，即依土地申報地價之
      5%計算租賃收入，並減除地價稅後，按持分土地計算核定
      原告配偶之租賃所得，並無不合等語。
    聲明：駁回原告之訴。
          訴訟費用由原告負擔。
三、按「個人之綜合所得稅總額，以其全年下列各類所得合併計
    算之：…第5 類：租賃所得及權利金所得：…一、財產租賃
    所得及權利金所得之計算，以全年租賃收入或權利金收入，
    減除必要損耗及費用後之餘額為所得額。…五、財產出租，
    其約定之租金，顯較當地一般租金為低，稽徵機關得參照當
    地一般租金調整計算租賃收入。」；「本法第14條第1 項第
    5 類第4 款及第5 款所稱當地一般租金，由財政部各地區國
    稅局訂定，送財政部備查。」，行為時所得稅法第14條第1
    項第5 類第1 款、第5 款及同法施行細則第16條第3 項各定
    有明文。又按「綜合所得稅租賃所得設算核定案件，納稅義
    務人如有異議時，稽徵機關應實地調查鄰近房屋之租金作為
    核課之依據，即將設算租金與鄰近租金比較，高時改課，低
    時維持原核定。」，有財政部賦稅署77年11月9 日台稅一發
    第770665851 號函釋可參，該函釋核與相關法規，並無不合
    。另「土地之當地一般租金標準：依土地申報地價之5%計算
    。」，為94、95年度房屋及土地之「當地一般租金標準」所
    核定。
四、本件原告94、95年度綜合所得稅結算申報，列報其配偶○○
    ○○出租所有系爭臺北市○○區○○段○○段58、59及60地
    號土地（所有權分四分之一）租賃所得分別為600,000 元及
    320,807 元，案經被告初查以其申報租金較當地一般租金為
    低，乃參照當地一般租金標準計算94、95年度租賃收入均為
    1,244,364 元，核定租賃所得1,244,364 元及965,171 元，
    歸戶核定各該年度綜合所得總額分別為3,028,671 元及2,58
    1,277 元，補徵應納稅額174,322 元及150,915 元。原告不
    服，申請復查，獲追減94及95年度租賃所得分別為279,194
    元及1 元。原告仍表不服，提起訴願，亦遭駁回，遂向本院
    提起本件行政訴訟等情，為兩造所不爭，且有上開各該文件
    、原處分及訴願決定書等件影本附原處分卷及訴願機關卷可
    稽。茲依前述兩造主張之意旨，就下列各點敘明判決之理由
    。
五、原告94、95年度綜合所得稅結算申報，列報其配偶○○○○
    出租所有系爭土地（所有權分四分之一）租賃所得分別為60
    0,000 元及320,807 元，被告查認其申報租金較當地一般租
    金為低，乃參照當地一般租金標準計算94、95年度租賃收入
    均為1,244,364 元，核定租賃所得1,244,364 元及965,171
    元，據以歸戶核定各該年度綜合所得總額及補徵應納稅額，
    嗣經復查決定追減94及95年度租賃所得分別為279,194 元及
    1 元，變更核定各為965,170 元，核無不合：
    (一)本件原告94及95年度綜合所得稅結算申報，列報其配偶與
      訴外人陳世上、洪淑美、丁蔡賽媛、張陳淑霞、敖芸芝共
      有之系爭土地租賃所得600,000 元及320,807 元，案經被
      告核算前開土地平均每坪每月租金175 元（原處分卷第36
      頁以下），較當地一般租金顯屬偏低，乃參照當地一般租
      金標準，即按土地申報地價之5 ﹪計算，核定原告配偶94
      及95年度租賃收入均為1,244,364 元，減除必要費用地價
      稅0 元及279,193 元後，核定租賃所得1,244,364 元及96
      5,171 元（原處分卷第55頁）。嗣復查時，被告即依財政
      部賦稅署77年11月9 日台稅一發第770665851 號函釋意旨
      ，實地調查同時期鄰近素地出租供營業使用租金申報情形
      ，臺北市○○區○○段每坪每月租金為900 元；臺北市○
      ○區○○段○○段每坪每月租金為800 元，平均每坪每月
      租金為850 元，有土地租賃契約書、公證書附原處分卷可
      稽（原處分卷第1 頁至9 頁），較本件設算租金每坪每月
      租金364 元為高，故仍應以該租金標準核算○○段土地之
      租賃所得。次依臺北市稅捐稽徵處南港分處提供之94年度
      地價稅課稅明細表，原告配偶94及95年度地價稅均為279,
      194 元，原核定原告配偶94及95年度租賃所得應分別予以
      追減279,194 元及1 元，變更核定各為965,170 元（原處
      分卷第75頁至77頁），核無不合。
    (二)原告主張本件被告有逕自設定標準租金，任意調高租賃所
      得，違法加重原告稅務負擔之情事云云。按所得稅法第14
      條第1 項第5 類第5 款規定，約定之租金顯較當地「一般
      租金」為低者，稽徵機關得參照當地一般租金調整計算租
      金收入，此乃個人所得稅制「收付實現原則」之例外規定
      ，即稽徵機關並不以「查得之租金收入」作為核課稅捐之
      依據，而得逕行依法調整，此既為所得稅法所明定，自無
      違反「租稅法定原則」。次按所得稅法施行細則第16條第
      3 項規定，當地一般租金由「各地區國稅局」訂定，送財
      政部備查，以周延所得稅法之相關規定。而本件系爭租金
      收入之調整，即係依前揭規定辦理，並無原告所稱被告逕
      自設定標準租金，任意調高租賃所得之情事。又該租金標
      準係經各地區國稅局研商，獲致之結論，故所訂定之一般
      租金標準，係適用於一般情形，具有「一般性」，而非適
      用於特定事件而具有特定性。再者，租賃所得設算核定案
      件，納稅義務人如有異議時，依財政部賦稅署77年11月9
      日台稅一發第770665851 號函釋，稽徵機關應「實地調查
      」鄰近房屋之租金作為核課之依據，即將設算租金與鄰近
      租金比較，高時改課，低時維持原核定。本件因原告對於
      租賃所得之設算核定有爭議，被告乃依前開函釋意旨實地
      調查處理，已如前述，對於原告並無不利，核無不合。故
      本件亦無原告所稱任意調高租賃所得，違法加重其稅務負
      擔之情事。原告上開主張，並非可採。
六、原告訴請撤銷訴願決定、復查決定及原處分對其不利之部分
    ，為無理由：
    綜上所述，本件原告94、95年度綜合所得稅結算申報，列報
    其配偶○○○○出租所有系爭土地（所有權分四分之一）租
    賃所得分別為600,000 元及320,807 元，被告查認其申報租
    金較當地一般租金為低，乃參照當地一般租金標準計算94、
    95 年 度租賃收入均為1,244,364 元，核定租賃所得
    1,244,36 4 元 及965,171 元，據以歸戶核定各該年度綜合
    所得總額及補徵應納稅額，嗣經復查決定追減94及95年度租
    賃所得分別為279,194 元及1 元，變更核定各為965,170 元
    ，於法並無違誤。訴願決定予以維持，亦無不合。原告徒執
    前詞，訴請撤銷訴願決定、復查決定及原處分對其不利之部
    分云云，為無理由，應予駁回。
七、本件事證，已臻明確，兩造其餘攻擊防禦方法，經審酌對於
    本件判決結果並不生影響，爰不予逐一論列，附此敘明。
據上論結，本件原告之訴為無理由，依行政訴訟法第236 條、第
233 條第1 項、第98條第1 項前段，判決如主文。
中　　華　　民　　國　　100 　年  　12　　月　　30　　日
                  臺北高等行政法院第五庭
                                  法  官  蕭忠仁
上為正本係照原本作成。
本件以訴訟事件所涉及之法律見解具有原則性者為限，始得於本
判決送達後20日內向本院提出上訴狀並表明上訴理由，如已於本
判決宣示後送達前提起上訴者，應於判決送達後20日內補具上訴
理由（均按他造人數附繕本），且經最高行政法院許可後方得上
訴。
中　　華　　民　　國　　100　 年　　12　　月　　30　　日
 　　  　　　　　　   　　　      書記官  蕭純純